【裁判字號】    95,台上,993
【裁判日期】    950227
【裁判案由】    違反毒品危害防制條例
【裁判全文】
最高法院刑事判決              九十五年度台上字第九九三號
    上  訴  人  台灣高等法院台南分院檢察署檢察官
    被      告  甲○○
                        北72號之1（另案在台灣台南監獄台
                        南分監執行中）
上列上訴人因被告違反毒品危害防制條例案件，不服台灣高等法
院台南分院中華民國九十四年四月六日第二審更審判決（九十三
年度上更(二)字第五七八號，起訴案號：台灣雲林地方法院檢察署
九十二年度偵字第三二四號），提起上訴，本院判決如下：
    主  文
原判決撤銷，發回台灣高等法院台南分院。
    理  由
本件原判決以公訴意旨略稱：被告甲○○與其夫王源添前於民國
九十年八月七日中午十二時三十分許，在雲林縣崙背鄉阿勸村阿
勸十之一號住處，為警查獲意圖販賣而持有第一級毒品海洛因三
包、第二級毒品安非他命七包及分裝夾鏈袋一千零九十一個，經
台灣雲林地方法院檢察署以違反毒品危害防制條例，於九十一年
九月二十日以九十年度偵字第三二二四號提起公訴（業經原審法
院以九十二年度上更一字第五四四號判決處有期徒刑九年，並經
本院駁回上訴確定）。詎被告猶不知悔改，竟意圖營利而於不詳
時間，在台北某處，向不詳年籍姓名綽號「勇仔」販入數量不詳
第一級毒品海洛因，伺機出售牟利。九十二年一月八日晚上九或
十時許，被告攜帶上開毒品，自台北縣林口鄉長庚醫院附近搭乘
大客車南下，同年一月九日凌晨二時許，到達吳金蘭雲林縣土庫
鎮○○街二十五巷二十五號住處，至同日十時許，雲林縣警察局
員警因追緝違反毒品危害防制條例通緝犯吳金蘭，在吳金蘭上開
住處，當場查獲被告、吳金蘭及周宜貞三人共處一室，並扣得吳
金蘭所有注射針筒二支、分盛吸管一支及海洛因二包（毛重共一
．八公克，此部分另案由檢察官偵辦），及被告所有未及賣出之
海洛因七包（毛重共十三．四公克）、安非他命十三包（毛重共
四十‧三公克）、玻璃球一個、注射針筒一支、分盛吸管四支、
吸食器一組、分裝袋二包、皮包三個及販賣所得贓款新台幣（下
同）一萬八千元，因認被告涉犯毒品危害防制條例第五條第一項
意圖販賣而持有第一級毒品及同條第二項意圖販賣而持有第二級
毒品罪嫌云云。惟經審理結果，認被告持有上開毒品係供自己施
用，本件起訴之犯罪事實，為台灣雲林地方法院九十二年度訴字
第二八九號被告施用第一級、第二級毒品確定判決之既判力所及
，因而撤銷第一審之科刑判決，改判諭知免訴。固非無見。
惟查：(一)、審理事實之法院，對於被告有利及不利之證據，應一
律注意，詳為調查，綜合全案證據資料，本於經驗法則以定其取
捨，並將取捨證據及得心證之理由於判決內詳為說明，方為適法
。本件被告甲○○於偵審中坦承其於九十二年一月九日凌晨二時
許到達吳金蘭上開住處，至同日上午十時許，為警查獲其與吳金
蘭、周宜貞共處一室，扣得上開被告所有海洛因七包、安非他命
十三包、分裝袋二包、現款一萬八千元及吳金蘭所有海洛因二包
等物；證人吳金蘭亦供認其有施打海洛因，前述海洛因二包為其
所有（見第一審卷第一二六頁）；另證人周宜貞於第一審九十二
年七月一日審理交互詰問時，供前具結證稱：「我與『小琪』吳
金蘭一起住」、「他（指被告）常常下來找我們」、「（你本身
有吸毒習慣？）有」、「（當天給一萬元的情況是怎麼樣？）被
告從台北下來，『小琪』就給他一萬元，被告就拿毒品出來」、
「（你有看到他們交錢或是拿毒品的動作？）有」、「（他們是
一手交錢，一手交貨？）對」等語，經當庭詢問被告與周宜貞有
無冤仇，被告答稱：「沒有」（見第一審卷第一四九至一五五、
一五八頁），如所供無訛，則證人周宜貞證述被告販賣海洛因予
吳金蘭之情節，不但非常具體，且有被告之一萬元、吳金蘭之海
洛因二包扣案，及顯示吳金蘭、周宜貞均施用海洛因之「有繼續
施用毒品傾向證明書」、「煙毒尿液檢驗成績書」影本附於台灣
雲林地方法院檢察署九十二年度毒偵字第五七、五八號卷可參，
並非無其他佐證。原判決對周宜貞供前具結經交互詰問所為上開
證言，未詳加審酌、論列，亦未說明其有何重大之瑕疵，致無從
採為判決之依據，遽認：「周宜貞於警訊所為指證，缺乏具體之
佐證」、「周宜貞於原審（第一審）指訴被告販賣毒品與吳金蘭
一萬元，有瑕疵不足採憑」云云（見原判決第四、八頁），不僅
所為之論斷與卷證資料不符，併有理由不備之違誤。(二)、原判決
以被告及吳金蘭為警查獲時分別扣案之海洛因，經法務部調查局
鑑驗結果，前者之純度為三三．五二％，後者為八．三四％，兩
者並非相同，認吳金蘭所持有之海洛因，應非向被告購買（見原
判決第四頁）。惟依卷內筆錄，吳金蘭供稱：九十一年八月份開
始施打毒品（海洛因），最後一次是九十二年一月九日在警方查
獲地方施打，其認識被告二十幾年了，叫被告「阿姨」，其施用
的比較少，怕買來的海洛因成分太重，（葡萄糖）要稀釋的（見
警卷二第四頁、偵查卷第三十二頁、第一審卷第一二六頁）；周
宜貞證述：被查獲當天，吳金蘭、被告均有施用毒品（見偵查卷
第十七頁）；被告陳稱：吳金蘭吃的比較省，我吃的比較兇各等
語（見第一審卷第一二九頁）。如所供不虛，則被告與吳金蘭已
交往多年，對吳金蘭施打海洛因之用量及需求程度，當知之甚詳
，被告遠從台北搭車南下於凌晨時分至遭通緝之吳金蘭住處過夜
，為方便將純度較低之海洛因賣給用量較少的吳金蘭，預先將海
洛因加以稀釋，自屬可能！而案發當天吳金蘭既有施用海洛因，
其是否曾加以稀釋以利自己施用，導致被查獲時其持有之海洛因
純度與被告所持有者不同，事實亦欠明瞭。原審未詳查慎斷，僅
憑其二人所持海洛因純度不同，即認證人周宜貞前揭不利被告之
證述為有瑕疵，而悉予摒棄，自嫌速斷，有查證未盡及理由不備
之違誤。(三)、被告於偵審中或稱：「（為什麼查獲的海洛因每包
大約一．九公克？）吃（指摻在香菸裡面）一次就拿一包」、或
稱：「一天吃將近一包，一包可吃五、六次」云云（見偵查卷第
五十三頁、第一審卷第一二八頁），前後供述並不一致；而被告
為警查獲其隨身攜帶之海洛因有七包，其中六包每包毛重一‧九
公克，另一包毛重二公克，尚有分裝袋二十個，該七包海洛因合
計淨重十一．九二公克（見第一審卷第一二０頁），其量不在少
數，且每包之重量大致相同（僅其中一包有０．一公克的誤差）
，又被告自陳：其無固定工作，一個月花費一萬多元，配偶王添
源罹患重病三年餘（王添源已死亡，見原審更一卷第五十八頁）
，其有三個女兒，每人每月給其五千元（見偵查卷第五十一頁、
一審卷第二十六、九十三頁）；王添源證述：「（生病前你靠什
麼生活？）我做板模工」、「（生病的時間，你的生活費何來？
）政府一個月給我三千元，有時候會向我弟弟拿二、三千元」各
等語（見第一審卷第一五六頁）。是被告無固定工作，又有施用
毒品習性，其夫罹患重病三年餘，經濟負擔沈重，被告隨身攜帶
遠超過其每日施用所需之海洛因七包，每包海洛因之重量大致相
同，並另行備置分裝袋，於三更半夜至遭通緝有施打海洛因習性
之吳金蘭住處投宿，同處一室之周宜貞復指證被告有販賣海洛因
予吳金蘭，一手交錢，一手交貨，且經警分別從被告及吳金蘭身
上起出上開現款及海洛因，則被告是否意圖販賣牟利而販入海洛
因，以支應其施用毒品及其他生活支出，即有研求之餘地。原審
未綜合全部卷證資料詳為調查審認，遽謂被告持有毒品係供自己
施用，其自由判斷之職權行使，難謂與經驗法則無違。檢察官上
訴意旨執以指摘，非無理由，應認仍有發回更審之原因。又檢察
官於九十二年七月一日第一審審判期日陳述起訴要旨時，已指明
周宜貞所述被告前開販賣海洛因給吳金蘭之犯罪事實，並就該部
分變更起訴法條為毒品危害防制條例第四條第一項之販賣第一級
毒品罪，發回後應併注意及之。
據上論結，應依刑事訴訟法第三百九十七條、第四百零一條，判
決如主文。
中    華    民    國  九十五  年    二    月  二十七  日
                      最高法院刑事第六庭
                          審判長法官  林  增  福
                                法官  邵  燕  玲
                                法官  張  清  埤
                                法官  陳  世  雄
                                法官  陳  朱  貴
      本件正本證明與原本無異
                                      書  記  官
中    華    民    國  九十五  年    三    月    三    日
                                                      Ｑ


司法院資訊處製作；財團法人民間司法改革基金會備份。
